【裁判字號】    98,抗,1528
【裁判日期】    990222
【裁判案由】    聲明異議
【裁判全文】
臺灣高等法院民事裁定                  98年度抗字第1528號
抗  告  人  財團法人台北市義和堂
法定代理人  甲○○
抗  告  人  乙○○（立陽成科技開發股份有限公司籌備處）
上列當事人因清償債務強制執行事件，聲明異議，對於中華民國
98年7月31日臺灣板橋地方法院98年度事聲字第17號裁定提起抗
告，本院裁定如下：
    主  文
原裁定關於駁回抗告人財團法人台北市義和堂之異議部分廢棄，
應由臺灣板橋地方法院更為裁定。
抗告人乙○○（立陽成科技開發股份有限公司籌備處）之抗告
駁回。
抗告人乙○○（立陽成科技開發股份有限公司籌備處）抗告部分
，抗告訴訟費用由抗告人乙○○（立陽成科技開發股份有限公司
籌備處）負擔。
    理  由
一、本件抗告意旨：
（一）財團法人台北市義和堂（下稱義和堂）抗告意旨略以：依
      本件公證書「約定逕受強制執行者其本旨」欄記載及公證
      之房屋租賃契約（下稱系爭租約）第6條及第8條約定，可
      知兩造約定得逕受強制執行之事項，包含租約終止前乙○
      ○（立陽成科技開發股份有限公司籌備處。下稱乙○○）
      尚未給付之一切租金、違約金及終止租約後所有因乙○○
      未依約搬遷造成之一切損失及費用。乙○○自民國（下同
      ）88年9月10日起積欠租金，伊於88年12月30日以存證信
      函對乙○○終止租約，乙○○至90年7月11日始由原法院
      90年度民執字第898號執行點交返還房屋於伊；依系爭租
      約第6條第2項約定，應自88年9月10日起至90年7月11日止
      ，按每月新台幣（下同）18萬8,800元，計算共22個月之
      租金及相當於租金之違約金，總計415萬3,600元，加計伊
      依約得請求1個月之違約金18萬8,800元，共計434萬2,400
      元。伊得聲請強制執行之金額明確，爰聲明廢棄原裁定等
      語。
（二）乙○○抗告意旨略以：依本件公證書「約定逕受強制執行
      者其本旨」及系爭租約第3條約定，伊於訂約時已交付義
      和堂保證金56萬4,000元；原裁定認義和堂就61萬1,067元
      債權對伊聲請執行為有理由，應扣除上開56萬4,000元。
      另伊於94年1月11日已為義和堂提存26萬0,200元，並有第
      三人臺灣銀行華江分行將伊之存款190萬1,356元解交予原
      法院民事執行處，已足清償。爰聲明廢棄原裁定，並撤銷
      本件強制執行程序及對伊在臺灣銀行華江分行0000000000
      00帳號帳戶之扣押命令云云。
二、按依88年4月21日修正，90年4月23日施行前之公證法第11條
    第1項第1款規定，當事人請求公證人就以給付金錢或其他代
    替物或有價證券之一定數量為標的之法律行為作成之公證書
    ，載明應逕受強制執行者，得依該證書執行之（按本件公證
    書係於88年4月6日作成，於作成時適用修正前之規定；於聲
    請強制執行時，則依程序從新原則，適用新法）；上開規定
    ，於現行公證法第13條第1項第1款亦定有明文。又依87年8
    月13日修正公布之公證法施行細則第21條規定：利息或租金
    之給付，約定應逕受強制執行者，應於公證書內載明其每期
    給付之金額或計算標準及給付日期；第22條規定：違約金之
    給付，約定應逕受強制行者，應將其違約事實及違約時應給
    付之金額，於公證書內載明；第23條規定：承租人交付出租
    人之押租金或保證金，約定應於交還租賃物後返還並逕受強
    制執行者，應將其金額於公證書內載明。上開規定，亦分別
    明定於現行公證法施行細則第43條、第44條及第45條。
三、經查乙○○向義和堂承租房屋及停車位，在本件公證書「約
    定逕受強制執行者其本旨」欄記載：「承租人給付如契約所
    載之房租金或違約金，及於期限屆滿交還如契約所載之房屋
    ，出租人返還保證金，如不履行時，均應逕受強制執行。」
    又查依系爭租約第3條約定，每月租金為18萬8,800元；第6
    條約定：「1.乙方（即乙○○）違反約定方法使用房屋，或
    拖欠租金達兩期以上，經甲方（即義和堂）催告限期繳納仍
    不支付時，不待期限屆滿，甲方得終止租約。乙方於終止租
    約或租賃期滿不交還房屋，自終止租約或租賃期滿之翌日起
    ，乙方應支付按房屋租壹倍計算之違約金。」就租金之給付
    ，已載明每期給付之金額；就違約金之給付，亦載明違約事
    實及違約時應給付之金額，經核與前述規定，並無不合。
四、再查義和堂聲請對乙○○強制執行，主張乙○○自88年9月
    10日起至90年7月11日止積欠租金（按自88年12月30日終止
    租約後者，應為違約金），按每月租金18萬8,800元計算22
    個月之租金合計415萬3,600元，扣除伊在原法院執行程序中
    承受乙○○之動產27萬元，尚有388萬3,600元之債權等情（
    見義和堂91年4月16日、91年9月12日、92年2月20日陳報狀
    ）；經乙○○以伊僅欠租3個月、3個月管理費及1個月之違
    約金，伊對於義和堂之債務僅為26萬0,200元為由，提起確
    認債務金額之訴，請求確認伊對義和堂之債務金額超過26萬
    0,200元部分不存在，業經臺灣臺北地方法院（下稱臺北地
    院）於96年5月23日以94年度北簡字第34027號、97年7月24
    日以96年度簡上字第326號判決乙○○敗訴，及於97年11月
    25日裁定駁回乙○○之上訴確定，有上開判決、裁定及確定
    證明書可稽。
五、依上所述，本件公證書及系爭租約關於租金及違約金之給付
    ，既載明應逕受強制執行，且所為約定與公證法施行細則第
    43條、第44條規定，經核亦無不合，義和堂以本件公證書及
    系爭租約作為執行名義，聲請對乙○○強制執行，應屬有據
    。又義和堂主張其對乙○○之債權為按每月18萬8,800元計
    算22個月之租金及相當於租金之違約金合計415萬3,600元，
    扣除伊在原法院執行程序中承受乙○○之動產27萬元，尚有
    388萬3,600元等情，亦有臺北地院96年度簡上字第326號確
    定判決，可據以為形式審查，原法院認義和堂以本件公證書
    及系爭租約為執行名義，關於租金及違約金之給付除61萬1,
    067元外，不得逕為強制執行，尚有未洽。又系爭租約第3條
    約定：保證金56萬4,000元，於租賃期滿交還房屋時無息返
    還等語；所為約定，亦屬明確，乙○○指稱應予扣除，若為
    義和堂所不爭執，亦應非無據，宜予斟酌。另乙○○所稱伊
    已為義和堂提存26萬0,200元可為清償部分，是否有同意義
    和堂領取該提存物之意，亦宜究明。原法院裁定駁回義和堂
    之異議，尚有未洽；義和堂抗告意旨指摘原裁定此部分不當
    ，聲明廢棄，為有理由，爰予廢棄，應由原法院更為適當之
    處理。又原法院認義和堂以本件公證書及系爭租約為執行名
    義，關於租金及違約金之給付除61萬1,067元外，不得逕為
    強制執行，尚有未洽，有如前述；乙○○指稱義和堂對伊已
    無債權存在，聲明廢棄原裁定，並撤銷本件強制執行程序及
    對伊在臺灣銀行華江分行000000000000帳號帳戶之扣押命令
    云云，為不足取。原法院裁定駁回乙○○之異議，並無不合
    ；乙○○抗告意旨指摘原裁定此部分不當，聲明廢棄，為無
    理由。
六、據上論結，本件義和堂之抗告為有理由，乙○○之抗告為無
    理由，依強制執行法第30條之1、民事訴訟法第492條、第49
    5條之1、第449條第1項、第95條、第78條，裁定如主文。
中    華    民    國    99    年    2     月    22    日
                    民事第八庭
                        審判長法  官  劉勝吉
                              法  官  連正義
                              法  官  鄭威莉
正本係照原本作成。
本裁定除以適用法規顯有錯誤為理由外，不得再抗告。如提起再
抗告，應於收受後10日內委任律師為代理人向本院提出再抗告狀
。並繳納再抗告費新台幣１千元。
中    華    民    國    99    年    2     月    24    日
                              書記官  李垂福

司法院資訊處製作；財團法人民間司法改革基金會備份。
